臺灣高雄地方法院刑事判決　　　　　　100年度簡上字第636號
上　訴　人
即　被　告　徐志文
選任辯護人　張賜龍律師
　　　　　　陳靜娟律師
上列被告因詐欺案件，不服本院高雄簡易庭中華民國100 年10月
20日100 年度簡字第5547號刑事簡易判決（偵查案號：100 年度
偵字第12244 號），提起上訴，本院管轄之第二審合議庭判決如
下：
    主  文
上訴駁回。
    事  實
一、徐志文（綽號【台北】）前因妨害風化案件，經本院以97年
    度審訴字第5814號判處有期徒刑6 月確定，於民國98年4 月
    29日易科罰金執行完畢。詎猶不知悔改，自99年初某日起，
    加入真實姓名年籍不詳綽號「水哥」所組之詐騙集團，負責
    擔任收購金融機構帳戶及領取詐騙所得款項之工作（俗稱車
    手），每提領詐騙所得款項新臺幣（下同）100,000 元，即
    可從中獲取5,000 元之報酬。嗣徐志文竟與上開詐騙集團成
    員共同意圖為自己不法之所有，基於詐欺取財之犯意聯絡，
    由徐志文於同年3 月4 日前某日，在高雄市三民區後火車站
    附近，以4,000 元之代價，向洪璽閔（另經判決確定）收購
    所申設華南商業銀行股份有限公司小港分行帳號0000000000
    000000號（起訴書誤載為00000000000000009 號）帳戶之存
    摺、提款卡及密碼，另於同年3 月9 日上午10時許，在第一
    商業銀行股份有限公司林園分行前，以5,000 元之代價，向
    白文華（另經判決確定）收購所申設第一商業銀行股份有限
    公司林園分行帳號00000000000 號及中華郵政股份有限公司
    林園福興郵局帳號00000000000000號帳戶之存摺、提款卡及
    密碼，以供徐志文及其所屬之詐騙集團使用。徐志文取得上
    開金融機構帳戶資料後，即由該詐騙集團成員或以佯稱網路
    購物設定錯誤，或在報紙廣告欄刊登代辦貸款廣告之不實訊
    息等方式施以詐術，致如附表所示之被害人陷於錯誤，因而
    各依該詐騙集團成員之指示操作自動櫃員機，分別於如附表
    所示之時間，將如附表所示之款項各匯入徐志文所收購之前
    揭金融機構帳戶內（詳如附表所示）。嗣如附表所示之被害
    人發覺受騙報警處理，始循線查悉上情。
二、案經臺灣高雄地方法院檢察署檢察官簽分偵查起訴。
    理  由
一、證據能力部分：按被告以外之人於審判外之陳述，雖不符刑
    事訴訟法第159 條之1 至同條之4 之規定，然經當事人於審
    判程序同意作為證據，法院審酌該言詞陳述或書面陳述作成
    時之情況，認為適當者，亦得為證據；當事人於法院調查證
    據時，知有第159 條第1 項不得為證據之情形，而未於言詞
    辯論終結前聲明異議者，視為有前項之同意，刑事訴訟法第
    159 條之5 定有明文。本判決後開引用具有傳聞證據性質之
    證據資料，公訴檢察官、被告徐志文及其辯護人於本院調查
    證據時，已知其內容及性質，皆未於言詞辯論終結前聲明異
    議，又本院審酌各該證據作成之情況，既無違法取得情事，
    復無證明力明顯過低等情形，供為法院判斷事實之依據當屬
    適當，認均得為證據，有證據能力。
二、訊據被告於偵查、本院審理時均對上揭事實坦承不諱（分見
    偵一卷第83頁至第85頁，院一卷第28頁，簡上卷第27頁），
    核與證人洪璽閔於偵訊時（見偵一卷第55頁、第56頁）、白
    文華於警詢、偵訊時（分見警卷第2 頁至第5 頁，偵一卷第
    15頁、第16頁、第24頁、第25頁、第63頁）所為之證述均大
    致相符，且有卷附中華郵政股份有限公司鳳山郵局99年4 月
    28日鳳營字第0990100513號函暨隨函檢附之前揭證人白文華
    申設帳戶開戶資料及交易明細表（見警卷第36頁至第40頁）
    、台北富邦銀行自動櫃員機交易明細表（見警卷第72頁）各
    1 份可查，並與本院99年度審簡字第3696號（原判決誤載為
    99年度簡字第3696號）、簡字第735 號刑事簡易判決，及臺
    灣高雄地方法院檢察署檢察官99年度偵字第28827 號不起訴
    處分書（分見偵二卷第12頁至第15頁）互可勾稽，被告前開
    任意性之自白核與事實相符。本件事證明確，被告上開犯行
    洵堪認定。
三、按正犯、從犯之區別，係以其主觀之犯意及客觀之犯行為標
    準，凡以自己犯罪之意思而參與犯罪，無論其所參與者是否
    犯罪構成要件之行為，皆為正犯，其以幫助他人犯罪之意思
    而參與犯罪，其所參與者，苟係犯罪構成要件之行為，亦為
    正犯，必以幫助他人犯罪之意思而參與犯罪，其所參與者又
    為犯罪構成要件以外之行為，始為從犯，最高法院25年上字
    第2253號判例意旨參照。又網路拍賣詐騙、電話詐騙、申辦
    貸款詐騙此等新型社會犯罪型態，自刊登廣告或不實拍賣訊
    息、收購人頭帳戶、撥打電話實施詐騙、指定被害人匯款帳
    戶、自人頭帳戶提領款項、取贓分贓等階段，係需由多人縝
    密分工方能完成之集團性犯罪。查本案被告加入綽號「水哥
    」之成年詐騙集團，負責收購金融機構帳戶及提領詐騙所得
    款項，雖未直接參與行騙，但其事先備妥人頭金融帳戶，事
    後提領所詐得之款項，顯然為該詐騙犯罪集團之成員，雖內
    部分工態樣不同，然目的均在使其所屬詐騙集團遂行詐欺取
    財犯行，是被告係參與犯詐欺取財罪之構成要件行為，揆諸
    上揭說明，對於如附表所示被害人之詐欺行為及結果，自應
    負共同正犯之責任。核被告就如附表編號1 至6 所為，均係
    犯刑法第339 條第1 項之詐欺取財罪。被告就前開犯行與該
    詐騙集團成員間，有犯意聯絡及行為分擔，為共同正犯。又
    被告所犯上開6 罪，犯意各別，行為互殊，應分論併罰。再
    被告有如事實欄所載之犯罪科刑與執行紀錄，此有臺灣高等
    法院被告前案紀錄表1 份在卷可佐（見簡上卷第14頁、第15
    頁），其受徒刑之執行完畢，5 年以內故意再犯本案有期徒
    刑以上之罪，均為累犯，皆應依法加重其刑。
四、原審以被告罪證明確，適用刑法第339 條第1 項、第28條、
    第41條第1 項前段、第8 項、第47條第1 項（原判決疏未記
    載）、第51條第5 款及刑法施行法第1 條之1 等規定，並審
    酌被告不思以正途賺取所需，為貪圖利益，竟與前揭詐騙集
    團同謀收購人頭帳戶資料，助長該詐騙集團一再侵害人民之
    財產權，增加被害人尋求救濟之困難，除造成社會人心不安
    ，亦助長詐騙犯罪者之氣焰，使詐欺犯罪者得以順利取得詐
    欺所得之財物，危害財產交易安全、擾亂金融秩序甚鉅，助
    長社會犯罪之風氣，惡性非輕，實不宜宥恕，惟考量被害人
    所受詐騙金額，及被告犯後坦承犯行，在本案擔任之角色及
    負責事項，且其於審理中復已賠償如附表所示之被害人所受
    損害，有其提出之郵政跨行匯款申請書、郵政國內匯款執據
    及無摺存款人收執聯共6 紙附卷可參（見院二卷第9 頁至第
    14頁），足見被告尚有悔悟之心，並參酌其前科素行、教育
    程度與家庭經濟狀況等一切情狀，分別量處有期徒刑各5 月
    ，諭知如易科罰金，以新臺幣1 仟元折算1 日之折算標準，
    並定其應執行刑為有期徒刑2 年，諭知如易科罰金，以新臺
    幣1 仟元折算1 日之折算標準。經核原判決認事用法，尚無
    不合。又按刑事審判旨在實現刑罰權之分配的正義，故法院
    對有罪之被告科刑，應符合罪刑相當之原則，使罰當其罪，
    此所以刑法第57條明定科刑時應審酌一切情狀，尤應注意該
    條所列10款事項以為科刑輕重之標準。次按量刑輕重，係屬
    事實審法院得依職權自由裁量之事項，苟已斟酌刑法第57條
    各款所列情狀而未逾越法定刑度，不得遽指為違法，參見最
    高法院72年台上字第6696號、75年台上字第7033號判例。查
    本案原判決就被告所犯上開罪行，已就刑法第57條所列各款
    情形加以考量，而在法定刑範圍量處，並詳敘理由，均如前
    述，經核原判決此部分量刑應屬允當。上訴意旨指摘原判決
    量刑及定應執行刑過重云云，尚無可取，應予駁回。
據上論斷，應依刑事訴訟法第455 條之1 第1 項、第3 項、第36
8 條，判決如主文。
本案經檢察官郭來裕到庭執行職務。
中    華    民    國   100    年    12    月    21    日
                  刑事第十九庭  審判長法  官  陳志銘
                                      法  官  鄭子文
                                      法  官  林幸頎
以上正本證明與原本無異。
不得上訴。
中    華    民    國   100    年    12    月    22    日
                                      書記官  葉正昭
附表：
┌─┬────┬──────┬─────┬──────────────┐
│編│ 被害人 │  匯款時間  │ 匯款金額 │匯入帳戶                    │
│號│        │            │（新臺幣）│                            │
├─┼────┼──────┼─────┼──────────────┤
│1 │ 王淨棻 │99年3 月4 日│ 29,988元 │申設人：洪璽閔              │
│  │        │            │          │華南商業銀行股份有限公司小港│
│  │        │            │          │分行帳號0000000000000000號  │
├─┼────┼──────┼─────┼──────────────┤
│2 │ 周俊宏 │99年3 月4 日│ 28,983元 │同上                        │
│  │        │22時19分許  │          │                            │
├─┼────┼──────┼─────┼──────────────┤
│3 │ 劉孟鑫 │99年3 月4 日│ 12,999元 │同上                        │
│  │        │21時51分許  │          │                            │
│  │        ├──────┼─────┼──────────────┤
│  │        │99年3 月4 日│ 100元    │同上                        │
│  │        │22時許      │          │                            │
├─┼────┼──────┼─────┼──────────────┤
│4 │ 楊豫潔 │99年3 月9 日│ 1,000元  │申設人：白文華              │
│  │        │某時許      │          │第一商業銀行股份有限公司林園│
│  │        │            │          │分行帳號00000000000 號      │
├─┼────┼──────┼─────┼──────────────┤
│5 │ 葉玄麗 │99年3 月9 日│ 96,000元 │同上                        │
│  │        │17時29分許  │          │                            │
├─┼────┼──────┼─────┼──────────────┤
│6 │ 許來有 │99年3 月10日│ 20,000元 │申設人：白文華              │
│  │        │14時25分許  │          │中華郵政股份有限公司林園福興│
│  │        │            │          │郵局帳號00000000000000號    │
└─┴────┴──────┴─────┴──────────────┘